---
title: "Module 2 - SDD"
author: "Guillaume Gégo"
date: "10/7/2020"
output: html_document
---
***

# Comment construire un jeu de données sur R 
Exemple: biometry et IMC
  
Pour toute aide supplémentaire, tapez ?biometry

## 1. Chargement de SciViews::R

```{r} 
SciViews::R
```

## 2. Importation du jeu de données

```{r} 
(biometry<- read("biometry", package = "BioDataScience", lang = "fr"))
```

## 3. Sélectionner des données du jeu de donnée + raccourcis

```{r} 
biometry %>.%
  select(., -c(day_birth, wrist, year_measure)) -> bio	
```
Select retire les arguments renseignés (contenus dans c) de la liste biometry (car -arg, si +arg -> on ajoute)

## 4. Ecrire le jeu de donnée sous forme de tableau (en ne gardant que n lignes)

```{r} 
bio %>.%
  filter(., gender == "W") %>.%		#On garde que les "W"
  select(., - age) %>.%		#On retire l'age du tableau
  head(., n = 8) %>.%		# Garde les huit premières lignes
  knitr::kable(., align = "c")		# Tableau aligné au centre (Align c), argument appliqué sur le . (8 premières lignes de bio -> biometry sans day_birth, wrist et year_measure)
```

## 5. Graphiques

### Graphique en barre

```{r} 
chart(biometry, ~ gender %fill=% gender) +
  geom_bar(show.legend = FALSE) +		#geom_bar = graphique en barre
  scale_fill_viridis_d()
```

### Histogramme
```{r} 
chart(biometry, ~ age %fill=% gender | gender) +
  geom_histogram(bins = 25) +			#geom_histogram = histrogramme
  scale_fill_viridis_d()
```

### Graphique en violon
```{r} 
a <- chart(biometry, formula = height ~ gender %fill=% gender) +
  geom_violin(show.legend = FALSE, alpha = 0.4)  +
  geom_boxplot(width = 0.1, show.legend = FALSE) +
  scale_fill_viridis_d()

b <- chart(biometry, formula = weight ~ gender %fill=% gender) +
  geom_violin(show.legend = FALSE, alpha = 0.4)  +
  geom_boxplot(width = 0.1, show.legend = FALSE) +
  scale_fill_viridis_d()

ggpubr::ggarrange(a,b)
```

### Nuage de points (voir plus tard)

chart(biometry, height ~ weight %col=% gender) +
  
geom_point() +
  
scale_color_viridis_d()^


## 6. Création d'un data frame (tableau de données)
```{r} 
woman <- data_frame( # Création du tableau de données (data frame)
  id     = 3:7,       # Valeurs numériques
  sex    = rep("W", times = 5), # Chaines de caractères (! guillemets)
)
```

## 7. Fonction mutation()

### Calculer l'IMC pour les femmes
Ici, mutation() modifie la structure d'un data frame. 
  
En somme: mutation(data_frame, variable en plus = formule de la variable)

Exemple: woman <- mutate(woman, bmi = weight / height^2)

# Afficher le tableau de données
```{r} 
woman
```

## 8. Echantillonage peudo-aléatoire des jeux de donnée---------- 

```{r} 
biometry <- read("biometry", package = "BioDataScience")		#read lit biometry pour pouvoir l'échantillonner (sample)
set.seed(50) 						# Initialisation du générateur de nombres pseudo-aléatoires
```

### Échantillonnage au hasard de 100 individus
```{r} 
biometry %>.%
  sample_n(., size = 100, replace = FALSE) -> bio_100 		#on sample 100 individus (replace = ?) et on appelle l'échantillon bio_100
bio_100

# Calcul IMC de l'échantillon, on mutate bio_100 pour lui ajouter une colonne de calcul de l'IMC

bio_100 <- mutate(bio_100, bmi = weight / (height / 100)^2)
# Afficher les premières lignes du tableau de données 
head(bio_100, n = 5)
```

### Calcul IMC de biometry (data_frame entier)
```{r} 
biometry <- mutate(biometry, bmi = weight / (height / 100)^2)
```
### Affichage des 5 premières lignes du tableau de données
```{r} 
head(biometry, n = 5)
```

## 9. CONDITIONS
Egal à			==
  
Différent de		!=
  
Supérieur à		>
  
Inférieur à			<
  
Supérieur ou égal à		>=
  
Inférieur ou égal à		<=
  
Et (combinaison de tests)	&
  
Ou (idem)			 |
  

case_when() est une fonction qui attribue qqch à qqch ("if statements" en quelque sorte)

### Exemple pour l'échantillon:

Ajouter la nouvelles variable
```{r} 
bio_100 <- mutate(bio_100,			#la variable ajoutée est à la ligne suivante (bmi_cat)
  bmi_cat = case_when(			#bmi_cat = variable tenant compte de l'interprétation de l'oms (surpoids, sous-poids...)
    bmi < 18.5 ~ "underweight",
    bmi >= 18.5 & bmi < 25 ~ "normal weight",
    bmi >= 25 & bmi < 30 ~ "overweight",
    bmi >= 30 ~ "obese"
))
# Afficher le tableau 
bio_100
```


## 10. Association d'un facteur à une variable dans un tableau
X$Y = "dans X, je prend Y"
  
factor() = association d'un facteur à une variable
  
levels = argument qui hiérarchise les différents niveaux du facteur

Ex: Association de l'échelle des oms à une bmi_cat dans l'échantillon
```{r} 
bio_100$bmi_cat <- factor(bio_100$bmi_cat,
  levels = c("underweight", "normal weight", "overweight", "obese"))
bio_100
# Visualiser le vecteur
bio_100$bmi_cat
# Extraire les niveaux d'encodage des niveaux
levels(bio_100$bmi_cat)
```
/!\ si on utilise ordered(X, Y, Z) à la place de factor(X, Y, Z) --> on indique en plus que X > Y > Z !!


## 11. Filtrer un élément particulier sur un échantillon et un nombre de lignes déterminé

### Nombre d'obèses : 12 /100 = 12%

```{r} 
bio_100 %>.%
  filter(., bmi_cat == "obese") %>.%			#On filtre l'échantillon sur l'obésité (bmi_cat)
  nrow(.) / nrow(bio_100) * 100 				# Nbre lignes filtrées / nbre total * 100 = nbre obèses de l'échantillon
```

## 12. Graphiques avec un tableau de données
```{r} 
chart(bio_100, ~ bmi %fill=% gender) +			# ~ argument représenté + fonction de remplissage en couleur = (%fill=%) selon le sexe (+gender)
  geom_histogram(bins = 25) +				#bins = ?
  geom_vline(xintercept = 30, color = "red") +		#ligne rouge en x = 30 
  scale_fill_viridis_d()
```

## 13. Résumé d'un objet avec summary

```{r} 
summary(bio_100)
```
## 14. Chunks
Encapsule des fonctions
ex:

```{r cars, echo=FALSE}		
summary(cars)			#Va chercher le data_frame cars et l'encapsule dans le chunk "r cars"
```
L'impression sur le résultat final (Knit) est cachée par le "echo = FALSE".

